【裁判字號】    96,訴,4317
【裁判日期】    970530
【裁判案由】    強盜
【裁判全文】
臺灣臺中地方法院刑事判決              96年度訴字第4317號
公  訴  人  臺灣臺中地方法院檢察署檢察官
被      告  林靜宜
選任辯護人  王庭鴻? 律師
上列被告因強盜案件，經檢察官提起公訴（96年度偵字第23516
號），本院判決如下：
    主  文
乙○○意圖為自己不法之所有，以藥劑至使不能抗拒，而取他人
之物，處有期徒刑伍年肆月；又意圖為自己不法之所有，以藥劑
至使不能抗拒，而取他人之物，處有期徒刑伍年肆月。應執行有
期徒刑柒年。
    犯罪事實
一、乙○○意圖為自己不法之所有，基於強盜他人財物之犯意，
    分別為下列強盜行為：
  (一)民國96年8月15日上午11時40分許，在臺中市公園路與三民
    路口，與甲○○搭訕，邀約甲○○至飯店從事性交易，甲○○遂騎乘機車搭載乙○○，經由乙○○指引，2人進入位於
    臺中市○○路000號之「永豐旅社」313號房內，乙○○竟趁
    甲○○不注意之際，伺機將自己平日因睡眠障礙，向佳佑診
    所就診時所取得之具安眠、鎮定作用之安眠藥劑，混入旅社
    所提供之礦泉水中，交予不知情之甲○○飲用，至甲○○因
    昏睡而陷於不能抗拒之狀態，乙○○便趁甲○○昏睡仰臥於
    床上之際，取走甲○○配戴在手上之金戒指1只（重1兩3錢
    ，價值約新臺幣〈下同〉4萬元），並於得手後離去。甲○○直至當日15時40分許，始清醒過來知悉被害，並於同日17
    時16分許，因頭暈由其子陪同，至澄清綜合醫院就診。
  (二)96年9月1日16時30分許，在臺中市精武路與雙十路口，與丙○○搭訕，邀約丙○○至飯店從事性交易，丙○○應允後，
    兩人搭乘計程車前往位於臺中市○區○○路0段000號之「儷
    金商務旅館」，途中乙○○表示欲飲酒，2人遂在臺中市○
    區○○路0段000號之「７－１１便利超商」前停留，入內購
    買啤酒。嗣於同日18時許，2人進入「儷金商務旅館」302號
    房內，乙○○乃將罐裝啤酒倒入杯子內，並趁丙○○進入浴
    室洗澡之際，將自己平日因睡眠障礙，向佳佑診所就診時所
    取得之具安眠、鎮定作用之安眠藥劑，混入啤酒內，交予不
    知情之丙○○飲用，至丙○○因昏睡而陷於不能抗拒之狀態
    ，乙○○便趁丙○○昏睡時，取走丙○○放在褲子口袋內之
    現金1萬5千元後離去。丙○○直至同日21時許，經旅館服務
    生拍門叫喚，始行清醒並知被害。嗣於同年10月1日16時40
    分許，丙○○在臺中市公園路與三民路口，發現乙○○之行
    蹤，乃立即向警方報案，經警到場處理而查獲。
二、案經台中市警察局第二分局報請台灣台中地方法院檢察署檢
    察官偵查起訴。
    理  由
一、證據能力部分：按被告以外之人（包括證人、鑑定人、告訴
    人、被害人及共同被告等）於審判外之陳述雖不符刑事訴訟
    法第159條之1至之4等4條之規定，而經當事人於審判程序同
    意作為證據，法院審酌該言詞陳述或書面陳述作成時之情況
    ，認為適當者，亦得為證據；又當事人、代理人或辯護人於
    法院調查證據時，知有刑事訴訟法第159條第1項不得為證據
    之情形，而未於言詞辯論終結前聲明異議者，視為有前項之
    同意，同法第159條之5定有明文。本件證人甲○○、丙○○
    之警詢及偵訊筆錄、台中市警察局第二分局台中公園駐在所
    受理各類案件紀錄表、佳佑診所96年11月6日佳佑96醫字第3
    號函、96年12月9日佳佑96醫字第4號函暨所附乙○○病歷及
    處分箋、澄清醫院96年11月13日澄高字第960624號函暨所附
    甲○○病歷資料、97年1月31日澄高字第970037號函、７－
    １１便利超商監視錄影器翻拍照片2張、儷金商務旅館櫃臺
    監視錄影器翻拍照片2張等，係被告以外之人審判外之陳述
    及書面陳述，經本院審理時予以提示並告以要旨，且經檢察
    官、被告及辯護人表示意見，當事人均已知悉上述傳聞性質
    ，而均未於言詞辯論終結前對該證人審判外之陳述及書面陳
    述之證據能力表示異議，依上開規定，已擬制同意上開證據
    均有證據能力；本院復審酌上開證據作成時，並無不當取得
    或瑕疵之情形，認以之作為本案之證據亦屬適當，是上開證
    據依刑事訴訟法第159條之5規定，均有證據能力。
二、訊據被告乙○○對於上開事實均坦承不諱，核與證人即被害
    人甲○○、丙○○於警詢、偵訊及本院審理中證述之被害情
    節相符，並有台中市警察局第二分局台中公園駐在所受理各
    類案件紀錄表（偵查卷第40頁）、96年12月9日佳佑96醫字
    第4號函暨所附乙○○病歷及處分箋（本院卷第20-48頁）、
    澄清醫院96年11月13日澄高字第960624號函暨所附甲○○病
    歷資料（偵查卷第46-49頁）、７－１１便利超商監視錄影
    器翻拍照片2張、儷金商務旅館櫃臺監視錄影器翻拍照片2張
    （見警卷第22-24頁）等在卷可稽，被告自白應與事實相符
    而可採信。又被告於96年8月10日曾因主訴「睡的很淺、似
    睡非睡、心情憂鬱、偏頭痛，肩頸僵硬」等症狀，至佳佑診
    所就醫，經佳佑診所開立「1.LORAZIN、2.SOLIKIN、3.CLON
    OPAM、4.ZOLPI」等藥物，其中「LORAZIN可解除焦慮，治療
    失眠，情緒激躁及酒精戒斷等症狀，過量可致暈眩、無力、
    步態不穩及前行性失憶；CLONOPAM可用於治療廣泛性焦慮症
    、恐慌症、失眠、癲癇、肌肉鬆弛，過量可致鎮靜、睏倦、
    睡意、步態不穩及口齒不清；ZOLPI用以短期治療失眠症，
    空腹使用效果較迅速，過量可致昏沈、暈眩及腹瀉，一般而
    言，精神科治療性藥物因作用於中樞神經，需按照醫師指示
    服用，與酒精併用將增加昏睡以及失去意識等危險性」，有
    佳佑診所96年11月6日佳佑96醫字第3號函在卷可參（見偵查
    卷第42-43頁），被告自承將因睡眠障礙向佳佑診所取得之
    上開藥物放置於被害人甲○○、丙○○飲用之礦泉水、啤酒
    中，予甲○○、丙○○飲用，其2人自會因上開藥物作用而
    有昏睡、失去意識之情況，而陷於不能抗拒之狀態，應無疑
    義。又本件被告乙○○雖曾因睡眠障礙等身心症狀就醫，惟
    經本院調取被告病歷資料並送請行政院衛生署草屯療養院就
    被告行為時之精神狀態為鑑定，鑑定結論為「綜合被告之過
    去生活史、疾病史、身體檢查、精神狀態及心裡評估結果，
    本院認為林女診斷為1.助眠藥物濫用和成癮，2.焦慮狀態，
    3.入睡或維持睡眠之持續障礙，就其病史中，未見有明顯之
    精神症狀或情緒症狀之佐證，推估其犯行時現實判斷能力應
    無明顯缺損。鑑定認為林女犯行當時未因精神障礙或其他心
    智缺陷，至其辨識行為違法或依其辨識而行為之能力顯著降
    低」，有該院97年3月27日草療精字第2515號函暨所附鑑定
    報告書在卷可考（見本院卷第108-111頁），復予敘明。本
    件事證已明，被告犯行堪以認定。
三、核被告乙○○所為，均係犯刑法第328條第1項之意圖為自己
    不法之所有，以藥劑至使不能抗拒而取他人之物之強盜罪。
    被告所犯之上開2次強盜犯行，犯意有別，行為互殊，應予
    分論併罰。爰審酌被告不思循正當途徑賺取金錢，竟因貪圖
    被害人身上財物，即蓄意以下藥迷昏被害人之方式強盜之，
    其犯罪之動機、手段均具惡性，所為對於社會治安亦有顯著
    危害，所用藥物對於人之身體恐生不良之傷害與後遺症；惟
    念被告於本院審理時已坦承犯行，非無悔意，且與被害人甲○○達成和解（有和解書1份可參，見本院卷第152頁），並
    賠償被害人丙○○1萬元，稍事彌補損害（有收據1紙可參，
    見本院卷第150頁）等一切情狀，各量處如主文所示之刑及
    定其應執行之刑。另扣案之「曾郁文」全民健康保險卡1張
    、佳佑診所開立予「曾郁文」之藥物3包（依據藥袋包裝之
    記載，就診時間為96年9月28日，亦即本件案發後），均無
    證據可茲證明係供被告犯本案2件強盜罪所用之物，爰不併
    為沒收之諭知。
據上論斷，應依刑事訴訟法第299條第1項前段、刑法第328條第1
項、第51條第5款，判決如主文。
本案經檢察官丁○○到庭執行職務。
中    華    民    國    97    年    5     月    30    日
                     台灣台中地方法院刑事第二庭
                         審判長法  官  曾佩琦
                               法  官  許金樹
                               法  官  陳姵君
上正本證明與原本無異。
如不服本判決，應於送達後十日內向本院提出上訴狀（須附繕
本），上訴於台灣高等法院台中分院。
                               書記官  莊金屏
中    華    民    國    97    年    5     月    30    日
【附錄論罪科刑法條】
中華民國刑法第328條
意圖為自己或第三人不法之所有，以強暴、脅迫、藥劑、催眠術
或他法，至使不能抗拒，而取他人之物或使其交付者，為強盜罪
，處5年以上有期徒刑。

司法院資訊處製作；財團法人民間司法改革基金會備份。
